【裁判字號】    95,交易,233
【裁判日期】    950822
【裁判案由】    過失傷害
【裁判全文】
臺灣士林地方法院刑事判決             95年度交易字第233號
公  訴  人  臺灣士林地方法院檢察署檢察官
被      告  乙○○
上列被告因公共危險案件，經檢察官提起公訴（95年度偵字第
3142號），經本院訊問被告後，被告為認罪之答辯，本院合議庭
裁定，由受命法官行簡式審判程序審理，判決如下：
    主  文
乙○○從事業務之人，因業務上之過失傷害人，處拘役肆拾伍日
，如易科罰金，以銀元參佰元即新台幣玖佰元折算壹日。
  事實及理由
一、本件犯罪事實及證據除引用檢察官起訴書（如附件）之記載
    外，另補充：
 1、乙○○於肇事後，經由計程車無線電台報警處理，乙○○則
    留在現場，在未被有偵查犯罪職權之公務員發覺前，向前往
    處理車禍之臺北市政府警察局士林分局交通分隊警員自首犯
    罪，坦承肇事而接受裁判。
 2、本院依職權送台北市車輛行車事故鑑定委員會鑑定結果認告
    訴人甲○○○無駕駛執照騎乘機車，且左方車未讓右方車先
    行為肇事主因；被告行經無號誌路口未減速慢行，為肇事次
    因，有該會95年7 月6 日北鑑審字第09530199900 號函附鑑
    定意見書在卷可參。
 3、被告於本院審理時之自白，核與起訴書所載其他證據及鑑定
    意見書相符，足見被告自白與事實相符，本件事證明確，被
    告犯行洵堪認定，應依法論科。
 4、核被告所為係犯刑法第284 條第2 項前段之業務過失普通傷
    害罪。
  按行為後法律有變更者，適用行為時之法律。但行為後之法
    律有利於行為人者，適用最有利於行為人之法律，修正後刑
    法第2 條第1 項定有明文，此係規範行為後法律變更所生新
    舊法律比較適用之準據法，於新法實施後應適用新法第2條
    第1 項之規定，為「從舊從輕」之比較。
  刑法第62條有關自首之規定，業於94年2 月2 日修正公布，
    並於95年7 月1 日生效施行，原修正前之舊法規定為「必減
    」其刑，改為「得減」其刑，此項變動影響行為人之刑罰法
    律效果，係屬刑法第2 條第1 項之「法律變更」，經比較新
    舊法結果，修正後條文並未對被告更為有利，自應依刑法第
    2 條第1 項前段規定，依修正前刑法第62條前段規定，減輕
    被告之刑。本件被告於肇事後未被有偵查權之公務員或機關
    發覺其為犯嫌前，留在事故現場向到場處理之警員自承犯行
    ，進而接受裁判，有台北市○○○○○道路交通事故肇事人
    自首情形記錄表在卷足憑，合於自首之要件，應依修正前刑
    法第62條前段減輕其刑。
  被告行為時，刑法第284 條第2 項前段規定：「從事業務之
    人，因業務上之過失傷害人者，處1 年以下有期徒刑、拘役
    或1 千元以下罰金。」被告行為時之前開罰金刑，經主管院
    依罰金罰鍰提高標準條例第3 條、第1 條前段規定（得提高
    為2 至10倍），就其原定數額得提高為10倍，故其實質內容
    為：「從事業務之人，因業務上之過失傷害人者，處1 年以
    下有期徒刑、拘役或1 萬元以下罰金。」。而被告行為後，
    95年6 月14日公布增訂之刑法施行法第1 條之1 第1 項、第
    2 項前段規定：「中華民國94年1 月7 日刑法修正施行後，
    刑法分則編所定罰金之貨幣單位為新臺幣，94年1 月7 日刑
    法修正時，刑法分則編未修正之條文定有罰金者，自94 年1
    月7 日刑法修正施行後，就其所定數額提高為30倍。」是95
    年7 月1 日後，刑法第284 條第2 項前段之實質內容變更為
    ：「從事業務之人，因業務上之過失傷害人者，處1 年以下
    有期徒刑、拘役或新台幣3 萬元以下罰金。」，並依罰金罰
    鍰提高標準條例第1 條但書規定，不再適用罰金罰鍰提高標
    準條例第1 條前段提高其罰金數額之規定。經比較刑法施行
    法第1 條之1 增訂前後刑法第284 條第2 項前段之實質內容
    ，因增訂前依現行法規所定貨幣單位折算新臺幣條例第2 條
    規定，刑法第284 條第2 項前段所定金額之貨幣單位為元，
    應以新臺幣之3 倍折算。故刑法施行法第1 條之1 增訂前後
    ，刑法第284 條第2 項前段之實質內容相同，對於被告並無
    有利或不利之別。
  按行為後法律有變更者，適用行為時之法律。但行為後之法
    律有利於行為人者，適用最有利於行為人之法律，修正後刑
    法第2 條第1 項定有明文，係規範行為後法律變更所生新舊
    法律比較適用之準據法，於新法實施後應適用新法第2 條第
    1 項之規定，為「從舊從輕」之比較。而被告於犯罪時之刑
    法第41條第1 項前段規定：「犯最重本刑為5 年以下有期徒
    刑以下之刑之罪，而受6 個月以下有期徒刑或拘役之宣告，
    因身體、教育、職業、家庭之關係或其他正當事由，執行顯
    有困難者，得以1 元以上3 元以下折算1 日，易科罰金。」
    又被告行為時之易科罰金折算標準，修正前罰金罰鍰提高標
    準條例第2 條前段（現已刪除）規定，就其原定數額提高為
    100 倍折算1 日，則本件被告行為時之易科罰金折算標準，
    應以銀元300 元折算1 日，經折算為新臺幣後，應以新臺幣
    900 元折算為1 日。惟94年1 月7 日修正公布，95年7 月1
    日施行之刑法第41條第1 項前段則規定：「犯最重本刑為5
    年以下有期徒刑以下之刑之罪，而受6 個月以下有期徒刑或
    拘役之宣告者，得以新臺幣1 千元、2 千元或3 千元折算1
    日，易科罰金。」比較修正前後之易科罰金折算標準，以95
    年7 月1 日修正公布施行前之規定，較有利於被告，則應依
    刑法第2 條第1 項前段，適用修正前刑法第41條第1 項前段
    規定，定其折算標準。
    爰審酌被告犯罪之動機、目的、手段，犯罪時所受之刺激及
    其品性、生活狀況、智識程度、犯罪所生之損害，且犯罪後
    坦承犯行深表悔悟之態度、告訴人為本件車禍之肇事主因，
    及被告已賠償告訴人新台幣五萬元，然尚未與告訴人達成民
    事和解等一切情狀，量處如主文所示之刑，並諭知易科罰金
    之折算標準。
三、依刑事訴訟法第273 條之1 第1 項、第299 條第1 項前段、
    第310 條之2 、第454 條第2 項、修正後刑法第2 條第1 項
    前段、刑法第284 條第2 項前段、修正前刑法第62條前段、
    第41條第1 項前段，修正前罰金罰鍰提高標準條例第1 條前
    段、第2 條，現行法規所定貨幣單位折算新台幣條例第2 條
    ，判決如主文。
四、如不服本判決，得自收受送達之日起10日內，向本院提起上
    訴。
本案經檢察官繆卓然到庭執行職務
中    華    民    國    95    年    8     月    22    日
                  刑事第二庭法  官  張國棟
以上正本證明與原本無異。
如不服本判決應於判決送達後10日內向本院提出上訴狀。
                            書記官  陳如玲
中    華    民    國    95    年    8     月    23    日
附錄本案論罪科刑法條全文
刑法第284條
因過失傷害人者，處 6 月以下有期徒刑、拘役或 5 百元以下罰
金，致重傷者，處1 年以下有期徒刑、拘役或5 百元以下罰金。
從事業務之人，因業務上之過失傷害人者，處 1 年以下有期徒刑
、拘役或1 千元以下罰金，致重傷者，處 3 年以下有期徒刑、
拘役或2 千元以下罰金。


司法院資訊處製作；財團法人民間司法改革基金會備份。
